【裁判字號】    90,訴,42
【裁判日期】    900727
【裁判案由】    妨害公務等
【裁判全文】
臺灣臺東地方法院刑事判決                              九十年度訴字第四二號
    公  訴  人  臺灣臺東地方法院檢察署檢察官
    被      告  戊○○
右列被告因妨害公務等案件，經檢察官提起公訴（八十九年度偵字第三二八號），本
院判決如左：
    主      文
戊○○連續以強暴使人行無義務之事，累犯，處拘役肆拾日，如易科罰金，以參佰元
折算壹日。又對於公務員依法執行職務時，施強暴，累犯，處有期徒刑參月，如易科
罰金，以參佰元折算壹日。
    事      實
一、戊○○前因搶奪案件，經臺灣屏東地方法院於民國八十五年九月十八日以八十五
    年度訴字第四一八號判處有期徒刑七月，並於八十六年五月二日確定，而於八十
    六年十月二十八日因執行完畢。猶不知悔改，因丙○○積欠戊○○父親新台幣（
    下同）三十餘萬元未清償，竟基於概括之犯意，先於八十八年三月一日十七時三
    十分許，在屏東縣萬巒鄉○○村○○路四十九之一號乙○○所經營之雜貨店內，
    強行搬走米酒一箱以抵債；再於同年月三日上午十一時許，在前開雜貨店內，不
    理會乙○○之制止，強行取走收銀機內現款約一千餘元，用以抵債，以前開強暴
    之手段，使人行使無義務之事。
二、戊○○另於八十八年七月十六日凌晨三時二十分許，至屏東縣萬巒鄉○○村○○
    路四號鄭仲溫所經營之雜貨店敲門欲購買香菸，鄭仲溫因時值夜深，恐戊○○對
    其不利，乃向警察報案，屏東縣警察局內埔分局赤山派出所警員甲○○及同分局
    內埔派出所警員雷浩坤、曾政平分別駕駛警用巡邏車前往現場處理，戊○○竟躲
    於暗處，以石頭丟擲編號七一五號之警用巡邏車，致該巡邏車之車頂、行李蓋及
    警示燈照部分產生凹損之損壞（未至喪失效用之程度），對於公務員依法執行職
    務時，施強暴。
三、案經屏東縣警察局內埔分局報請臺灣屏東地方法院檢察署呈請臺灣高等法院檢察
    署令轉臺灣臺東地方法院檢察署檢察官偵查起訴。
    理      由
一、訊據被告戊○○固坦承有於前揭時地搬走米酒一箱，然矢口否認有使人行使無義
    務之事與強行取走一千餘元及以石頭丟擲警用巡邏車之犯行，辯稱：伊並未搶取
    一千餘元，亦未拿石頭丟擲警車，案發當時人在台北，而取走米酒一箱有經過告
    訴人同意賒帳云云。然查：
    （一）被告於前開犯罪事實一所示時地未經告訴人同意強行搬取米酒一箱及取走
          收銀機內一千餘元之事實，業據被害人乙○○及其女兒丙○○分別於警訊
          、偵審中指述歷歷，況由卷附被告向乙○○所經營之雜貨店賒帳所簽之帳
          單所示，均係八十八年四月至七月之帳單，是被告辯稱強取米酒一箱有經
          過被害人乙○○同意云云，顯不可採。
    （二）被告於上揭犯罪事實二所示時地至鄭仲溫所經營之雜貨店購買香菸之事實
          ，業據證人鄭仲溫於警訊及偵查中證述屬實，由此可知，在該段時間被告
          人確實在屏東縣萬巒鄉成德村無訛，此外，參諸被告之兄長丁○○於本院
          調查時證稱八十八年間被告人均在屏東或台南等語，是被告辯稱案發時伊
          人在台北云云，顯屬虛妄。而被告確有在前開時地以石頭丟擲編號七一五
          號警用巡邏車之事實，亦據證人甲○○於本院具結證述明確，復有遭石塊
          丟擲之警用巡邏車照片五張附卷可稽，是被告辯稱伊未以石塊丟擲警車云
          云，尚難採信。綜上，本件事證已臻明確，被告犯行洵堪認定，自應依法
          論科。
二、核被告所為係犯刑法第一百三十五條第一項之妨害公務執行罪及第三百零四條第
    一項之強制罪。被告先後所為強制罪犯行，時間緊接，所犯罪名相同，顯係出於
    概括之犯意為之，為連續犯，爰依刑法第五十六條之規定以一罪論，並加重其刑
    。又被告所犯上開二罪間，犯意個別，行為互殊，應分論併罰。末查被告前曾犯
    搶奪罪，經臺灣屏東地方法院判處有期徒刑七月確定，於八十六年十月二十八日
    執行完畢，有台灣台東地方法院檢察署刑案資料查註紀錄表一件在卷可稽，其於
    五年以內再犯本件有期徒刑以上之罪，為累犯，應依刑法第四十七條之規定加重
    其刑。爰審酌被告犯罪之動機、目的在於抵償債務、素行不佳、犯罪所生之危害
    非鉅、犯罪後態度等一切情狀，分別量處如主文所示之刑，並諭知易科罰金之折
    算標準。
三、公訴意旨另以：被告戊○○於八十八年七月十六日凌晨三時二十分許，見屏東縣
    警察局內埔分局赤山派出所警員甲○○及同分局內埔派出所警員雷浩坤、曾政平
    駕駛編號七一五號警用巡邏車前往被告住處處理民眾報案，竟躲在暗處，以石頭
    丟擲警車，致警車之車頂、行李蓋及警示燈罩部分凹損，因認被告涉有損壞公務
    員職務上掌管之物品罪嫌等語。然按犯罪事實應依證據認定之，無證據不得推定
    其犯罪事實。次按，刑法第一百三十八條第一項所謂損壞，係指損害破壞物品，
    使此等行為客體之外形為之改變，並喪失其效用者而言。經查，被告雖以石塊丟
    擲編號七一五號之警車，致該警車車頂、行李蓋及警示燈罩部分凹損，有該警車
    受損之照片五張在卷可考，惟並未喪失該警車之效用，參諸前述說明，被告此部
    分之行為與刑法第一百三十八條第一項之構成要件即屬有間，尚難對被告繩以該
    條之罪責，此外復查無其他積極證據足以證明被告確有公訴人所指此部分之犯行
    ，惟公訴人認此部分與前揭論罪科刑之妨礙公務執行罪間有想像競合犯關係，屬
    裁判上一罪，爰不另為無罪之諭知。
據上論斷，應依刑事訴訟法第二百九十九條第一項前段，刑法第一百三十五條第一項
、第三百零四條第一項、第五十六條、第四十七條、罰金罰鍰提高標準條例第一條、
第二條，判決如主文。
本案經檢察官陳棟杰到庭執行職務
中      華      民      國      九十      年      七      月    二十七  日
                                  臺灣臺東地方法院刑事庭
                                      審判長法  官   蔡勝雄
                                            法  官   廖建彥
                                            法  官   劉柏駿
右正本證明與原本無異。
如不服本判決，應於判決送達後十日內向本院提出上訴狀。（須附繕本）
「切勿逕送上級法院」
                                            書記官   陳俊德
中      華      民      國      九十      年      七      月    二十七  日
附記
中華民國刑法第一百三十五條第一項
 (妨害公務執行及職務強制罪)
對於公務員依法執行職務時，施強暴脅迫者，處三年以下有期徒刑、拘役
或三百元以下罰金。
中華民國刑法第三百零四條第一項
 (強制罪)
以強暴、脅迫使人行無義務之事或妨害人行使權利者，處三年以下有期徒
刑、拘役或三百元以下罰金。


司法院資訊處製作；財團法人民間司法改革基金會備份。
